【裁判字號】    90,易,1307
【裁判日期】    900727
【裁判案由】    妨害公務
【裁判全文】
台灣板橋地方法院刑事判決                          九十年度易字第一三０七號
    公  訴  人  台灣板橋地方法院檢察署檢察官
    被      告  乙○○○
右列被告因妨害公務案件，經檢察官提起公訴（九十年度偵字第三六一五號），本院
判決如左：
    主  文
乙○○○意圖妨害公務員依法執行一定職務時而施強暴，處有期徒刑月，如易科罰
金，以佰元折算壹日。
    事  實
一、乙○○○於民國（下同）九十年二月十二日下午一時三十分許，駕駛其所有之車
    號ＯＳ─七二０號營業小客車及其子駕駛「順彬交通有限公司」（下稱順彬公司
    ）所有之車號ＥＹ─五七六號營業小客車，前後違規停放在台北縣新莊市○○路
    八十五號前，遇台北縣警察局新莊分局交通分隊警員丙○○帶同吳進義（起訴書
    誤為甲○○）駕駛拖吊車到場依法執行違規拖吊職務，警員丙○○見違規停放在
    前之車號ＯＳ─七二０號營業小客車欲拖吊時，乙○○○即向警員丙○○表示該
    車係其所有，警員丙○○乃同意乙○○○將車駛離。之後警員丙○○欲再拖吊違
    規停放在後順彬公司所有之車號ＥＹ─五七六號之營業小客車，乙○○○見狀乃
    迅即下車再度向警員丙○○表明該車係其所有，而由其子駕駛現正於銀行內辦理
    貸款之事。警員丙○○見乙○○○駕駛之車號ＯＳ─七二０號營業小客車仍違規
    停放，即要吳進義駕駛拖吊車將上開車號ＯＳ─七二０號營業小客車上架，而警
    員丙○○則將該營業小客車之車門貼上封條準備拖吊駛離現場。詎乙○○○為意
    圖妨害警員依法執行違規拖吊之職務，竟將上開封條予以除去（起訴書誤為撕毀
    ），同時進入車號ＯＳ─七二０號營業小客車內，阻止拖吊車離開現場，乙○○○更甚而發動引擎，造成拖吊車遭其拖行向後，拖吊車之車門因而撞上路旁交通
    標誌桿（尚未達毀損之程度），乙○○○以此方法而施予強暴之行為，旋為警員
    丙○○制止查獲。
二、案經台北縣警察局新莊分局報請台灣板橋地方法院檢察署檢察官偵查起訴。
    理  由
一、訊據被告乙○○○對於上述時、地將封條除去及進入車號ＯＳ─七二０號營業小
    客車之事實並不否認；惟矢口否認有何妨害公務之犯行，並辯稱：伊先前已經向
    警員丙○○表明車號ＯＳ─七二０號營業小客車係伊所有，即不能再行拖吊及伊
    僅係進入該車內並無發動該車，係警員強行上架拖吊云云。經查：
    （一）右揭事實，業據被告於警訊中供承：「‧‧‧拖吊時我人在車上，車子發
          動中」（見偵查卷第四頁反面），並據警員丙○○於警訊及偵審中陳述明
          確，復有證人即在場目睹之甲○○分別於警訊及偵審中證稱：「‧‧‧二
          月十二日中午十三時三十分左右，在新泰路八十五號對面，因拖吊車欲拖
          吊一部營業小客車ＯＳ─七二０號車，當時原本旁邊還停放一部營小客Ｅ
          Ｙ─五七六號車，兩部車一起併排，正值拖吊車前，車上警員曾請陳邱秀
          蘭ＥＹ─五七六號車開往前，不要兩車併排，影響交通，且因該路段窄小
          ，容易引起塞車，又該路段為禁止停車處所，劃有黃線，該民眾邱秀蘭上
          車ＥＹ─五七六號車，開走往前停放，正好拖吊車已經ＯＳ─七二０號營
          業小客車吊起上架，且已貼好封條欲開走，此時該民眾即跳上車，並踩住
          剎車，不讓拖吊車拖走，致拖吊車左前門不傎撞及禁止停車牌」、「我見
          到在八十五號門口有二輛營業小客車併排，拖吊車要拖吊第一輛車（指車
          號ＯＳ─七二０號），被告就將該輛車子往前開，拖吊車要拖吊第二輛後
          面的車子時（指車號ＥＹ─五七六號），被告又下車，要開第二輛車子，
          此時拖吊車就將第一輛車子上架，被告又上車不知道是踩煞車或加油，拖
          吊車的門撞上禁止停車的標誌桿，有貼上封條，被告仍開門進去，他的封
          條是貼在門的接縫處，我有見到被告撕封條一次，第一次撕起時，是執行
          人員貼上封條，當時車子尚未上架，被告就將封條撕掉，後來執行人員將
          封條貼上並將車子上架，被告就直接開門上車，封條就撕掉了」及證人即
          拖吊車之司機吳進義於本院調查時結證稱：「我們見當時有二部車輛違規
          停靠，被告坐在其中一部車輛內，我們拖吊另一部沒有人的車輛，她表示
          那部車輛是她的，我們就要拖吊另一部車子，被告又來表示該車輛也是她
          的，帶班警員丙○○向她表示一定要執行一輛拖吊，並照相貼封條及在地
          面寫字，我有將該車上架，被告不知如何上車發動車子，使我所駕拖吊車
          車門撞上停車標誌桿，一定有加油往前行，我的車子才會被拖著走‧‧‧
          被告當時是跑來跑去，應是沒有出示證件，且被告當時有以行動電話通知
          她的兒子，但她的兒子並沒有出來」（見偵查卷第六頁及本院九十年五月
          三日訊問筆錄）。
    （二）又經本院向台北縣警察局查詢如何執行違規停車拖吊勤務乙節，經該局覆
          以：「本局執行違規停車車輛取締拖吊時，車已上架未併入車道，如民眾
          在場表明為該車車主，能出示駕、行照且能立即駛離，則舉發違規通知單
          後責令駛離。倘車主僅出示駕、行照未能立即改善違規狀態則依法拖吊；
          車輛已離開現場併入車道後，考量安全等問題得不依駕駛人或車主之請求
          而中途放車」，有該局九十年五月三日九十北警交字第０九七二八一號函
          暨所附「拖吊車（場）執行違規停車車輛拖吊及保管作業相關規定」在卷
          可稽。此外並有所拍攝之照片十一幀附卷可參。是以本件被告雖向執行之
          員警丙○○表明車號ＯＳ─七二０號營業小客車係伊所有，惟並未出示駕
          、行照，且執行之員警欲拖吊在後之車號ＥＹ─五七六號營業小客車時，
          被告再度向執行之員警表示該車係伊所有，而先前違規之車號ＯＳ─七二
          ０號營業小客車之違規狀態並未立即改善，則警員丙○○依據上開拖吊作
          業相關規定，執行拖吊之勤務，並未違反上開規定。
    （三）再刑法妨害公務罪章，其目的在確保國家公務之執行，故祗須公務員依法
          執行職務，如形式上已具有合法之要件，縱實質上有違法或有不當之情事
          ，此應屬職務上內容法令之解釋問題，並未賦與相對人有審查公務員執行
          職務是否合法之權。從而該公務員執行職務實質上是否有違法或不當之情
          形，自非相對人所能認定，祗須在形式上，即客觀上足使人認識其係公務
          員依法執行職務，即不能謂非依法執行職務。是本件被告對於警員丙○○
          執行違規取締並拖吊被告所有之車號ＯＳ─七二０號營業小客車有所懷疑
          或有不服，當亦僅得依合法之程序，以求救濟，自不能以強暴之方法而妨
          害公務員依法執行其一定之職務。
    綜上所述，足見被告所辯各節，要屬飾卸諉責之詞，顯不可採。罪證明確，被告
    犯行洵堪認定。
二、核被告所為，係犯刑法第一百三十五條第二項、第一項意圖妨害公務員依法執行
    一定之職務，而施強暴及同法第一百三十九條之二罪。至公訴人認被告係犯刑法
    第一百三十五條第一項對公務員依法執行職務時施以強暴之罪，尚有未洽；另公
    訴人於起訴之犯罪事實業已敘及被告除去警員於營業小客車之車門所黏貼之封條
    ，僅係漏引刑法第一百三十九條而已，附此敘明。被告所犯上開二罪間，有方法
    、結果之牽連關係，應從一重以刑法第一百三十五條第二項、第一項處斷。爰審
    酌被告之品行、智識程度及本件被告係因車輛停放違規竟不服取締，而妨害警員
    執行拖吊之職務並施暴以及被告犯罪後猶飾詞置辯未見悔意等一切情狀，量處如
    主文所示之刑，並諭知易科罰金之折算標準，以資懲儆。
三、至被告及其辯護人請求與拖吊之車輛至現場實際比對位置乙節；惟本院認本案事
    證已臻明確，且本院業已傳喚當時處理之警員丙○○、駕駛拖吊車之司機吳進義
    以及在場目睹全部經過情形之甲○○作證，藉以瞭解當時經過之情形，並有台北
    縣警局新莊分局檢送當時所拍攝之照片十一幀為證。是以本院認並無再予履勘現
    場或實際比對位置之必要，併予敘明。
據上論斷，應依刑事訴訟法第二百九十九條第一項前段，刑法第一百三十五條第二項
、第一項、第一百三十九條、第五十五條、第四十一條第一項，罰金罰鍰提高標準條
例第一條前段、第二條，判決如主文。
本案經檢察官張慶林到庭執行職務
中      華      民      國       九十       年     七     月   二十七   日
                                      台灣板橋地方法院刑事第二庭
                                          法  官  潘  長  生
右正本證明與原本無異
如不服本判決應於送達後十日內向本院提出上訴狀
                                          書記官  王  增  華
中      華      民      國       九十       年     八     月     八     日
附錄本案論罪科刑法條全文：
刑法第一百三十五條：
對於公務員依法執行職務時，施強暴脅迫者，處三年以下有期徒刑、拘役或三百元以
下罰金。
意圖使公務員執行一定之職務或妨害其依法執行一定之職務或使公務員辭職而施強暴
脅迫者亦同。
犯前二項之罪，因而致公務員於死者，處無期徒刑或七年以上有期徒刑；致重傷者，
處三年以上、十年以下有期徒刑。


司法院資訊處製作；財團法人民間司法改革基金會備份。
